臺灣高雄地方法院民事判決
111年度雄簡字第1086號
原      告  佳信國際事業有限公司

法定代理人  劉芸秀  
訴訟代理人  史孟元  
被      告  蔡武樫  

            曾國豪  

            蔡淑慧  

上列當事人間塗銷所有權移轉登記等事件，本院於民國111 年9
月20日言詞辯論終結，判決如下：
    主    文
原告之訴駁回。
訴訟費用由原告負擔。
    事實及理由
壹、程序部分：
一、被告經合法通知，未於言詞辯論期日到場，均核無民事訴
    訟法第386 條各款所列情形，爰依原告之聲請，由其一造辯
    論而為判決。
二、按訴狀送達後，原告不得將原訴變更或追加他訴，但於請求
    之基礎事實同一或不甚礙被告之防禦及訴訟之終結者，不在
    此限，民事訴訟法第255條第1項第2、7款分別定有明文；又
    依同法第256條規定：「不變更訴訟標的，而補充或更正事
    實上或法律上之陳述者，非為訴之變更或追加。」。查原告
    起訴之聲明原為：「一、被告蔡武樫及曾國豪應將民國102
    年5月10日就高雄市○○區○○○段0000號建物即門牌號碼高雄市
    ○○區○○路00號4樓建物，權利範圍1/5，所為以買賣為登記原
    因之債權行為及所有權移轉之物權行為，行為應撤銷。二、
    被告蔡武樫及曾國豪將前開建物恢復登記為被告蔡武樫所有
    」，嗣於本院審理時，以同一基礎事實最後變更聲明為：㈠
    被告蔡武樫及蔡淑慧應將102年5月10日就高雄市○○區○○段00
    0地號土地（權利範圍31/7525）及同上高雄市○○區○○○段000
    0號建物即門牌號碼高雄市○○區○○路00號4樓建物（下爭系爭
    建物，權利範圍1/5）（合稱系爭房地）所為之買賣行為應
    撤銷。㈡被告曾國豪將系爭房地恢復登記為被告蔡武樫所有
    」，核屬請求之基礎事實同一，且不甚礙被告妨禦及訴訟之
    終結，合於首揭民事訴訟法第255 條第1 項第2 、7 款之規
    定，應予准許。
貳、實體部分：
一、原告主張：原告現為被告蔡武樫之合法債權人，詎被告蔡武
    樫竟於102年5月10日，將其所有系爭房地以買賣名義轉登記
    予被告蔡淑慧，因而使被告蔡武樫之償債能力受影響。另被
    告蔡武樫與蔡淑慧為姊弟關係，且被告蔡淑慧旋即將系爭房
    地過戶過戶登記予其子即被告曾國豪，可認被告間之系爭房
    地買賣及所有權移轉行為之目的係為規避系爭債務之強制執
    行所為，並為被告蔡淑慧及曾國豪所明知，伊之債權因此無
    法求償，而受損害，則伊自得依民法第244條第2 項之規定
    ，請求撤銷被告間所為系爭建物之買賣及所有權移轉行為，
    並依同條第4項前段之規定，請求被告曾國豪塗銷所有權移
    轉登記等情，並聲明：㈠被告蔡武樫及蔡淑慧應將102年5月1
    0日就系爭房地所為之買賣行為應撤銷。㈡被告曾國豪將系爭
    房地恢復登記為被告蔡武樫所有。　　
二、被告合法通知，無正當理由未於言詞辯論期日到場，亦未提
    出準備書狀做任何聲明或陳述。
三、本院之判斷：
  ㈠按民法第244 條所規定之撤銷權，自債權人知有撤銷原因時
    起，1 年間不行使而消滅，或自行為時起，經過10年而消滅
    ，民法第245 條規定甚明。而所謂知有原因，係指知悉撤銷
    權要件之各項事由而言，故無償行為須知有詐害事實，有償
    行為則須知悉詐害意思。原告主張被告蔡武樫積欠債務未償
    還，並於102 年5月10日將系爭房地建物過戶登記予被告蔡
    淑慧，原告於110 年7 月1 日始發覺系爭房地過戶事宜，知
    悉詐害行為尚未逾1 年等情，堪認原告於上開期日始知前述
    詐害債權行為，又原告於111 年1 月17 日提起本件訴訟，
    有本院收狀戳章可佐（見本院卷第3 頁），是原告提起本件
    訴訟未逾上開除斥期間，合先敘明。
　㈡按債務人所為之有償行為，於行為時明知有損害於債權人
    之權利者，以受益人於受益時亦知其情事者為限，債權
    人始得聲請法院撤銷之，但明知之事實對於債權人為有利，
    應由主張其事實存在之債權人負舉證責任。蓋民法第244
    條將債務人所為法律行為以有償、無償為區分標準，而分
    別定有不同之構成要件。衡諸其規範目的，乃在於債權人
    撤銷債務人與第三人間有償行為時，係行使形成權以消滅
    已成立並現仍有效之交易行為之效力，本於交易安全之考
    量、善意第三人之信賴保護，應由債權人負擔舉證證明該
    有償行為確有害其債權及第三人知悉其情事等要件事實之
    成本，方符法律規範體系之衡平。上開規定之撤銷權，係
    以保障全體債權人之利益為目的，非為確保特定債權而設
    ，所謂「有損害於債權人之權利」，係指債務人陷於無資
    力之狀態而言，於買賣之有償行為，須債務人明知其財產
    不足清償一切債務，竟將財產出賣於人，買受人（即受益
　　人）於受益時亦知其情事者，方克稱之（同院103 年度台上
　　字第1337號判決意旨參照）。
　㈢經查：
  ⒈原告主張被告間基於買賣關係移轉系爭房地等語（見本院卷
　　第186頁），則被告間就系爭房地之移轉乃有償行為甚明。
　⒉而承前所述，被告間就系爭房地之移轉係基於買賣之有償
    行為，即應由原告舉證證明於行為時，受益人即被告蔡淑慧
　　及曾國豪亦知悉此情，始足當之。原告雖主張被告蔡淑慧與
　　被告蔡武樫為兄妹關係，被告蔡淑慧與被告曾國豪為母子關
　　係，故被告蔡淑慧及被告曾國豪對被告蔡武樫之財務狀況顯
　　應知情云云，然原告未能具體陳明其所稱被告蔡武樫「負債
　  時期」之具體時間，或究竟「如何求助於親友」，及進而推
　　導出被告蔡淑慧及被告曾國豪明知被告蔡武樫財產不足清償
    一切債務竟將系爭房地出售之結論，且此部分之事實，實乏
    事證可佐，是原告此部分之主張，即難採取。　
　⒊至被告蔡武樫將系爭房地出售移轉予被告蔡淑慧後，仍設籍
    於系爭房屋乙節，此固與一般交易常情不盡相符，然此至多
    僅能推知被告蔡淑慧應知悉被告蔡武樫有賣屋或資金需求，
    但究與被告蔡淑慧是否明知買賣系爭房地有損害原告債權人
    債權之行為，係屬二事。原告就此復未為其他舉證，則本件
    依原告所舉證據，尚無從認定被告蔡淑慧及曾國豪珍明知
    買受及受移轉登記系爭房地之行為已損害原告之債權 。原
    告主張，尚屬無據。　　
四、綜上所述，原告依民法第244 條第2 項、第4 項規定，請
　　求：㈠被告蔡武樫及蔡淑慧應將系爭房地之買賣債權行及物
    權行為應撤銷。㈡被告曾國豪將系爭房地恢復登記為被告蔡
    武樫所有，為無理由，應予駁回。
五、訴訟費用負擔之依據：民事訴訟法第78條。
中　　華　　民　　國　　111 　年　　9 　　月　　30　　日
                  高雄簡易庭    法  官  張茹棻
以上正本係照原本作成。
如不服本判決，應於送達後20日內，向本院提出上訴狀並表明上
訴理由，如於本判決宣示後送達前提起上訴者，應於判決送達後
20日內補提上訴理由書（須附繕本）。
中　　華　　民　　國　　111 　年　　9 　　月　　30　　日
                                書記官  黃振祐